臺灣高等法院刑事判決　　　　　　　　　　　　　九十一年度上易字第一九八八號
　上　訴　人　臺灣臺北地方法院檢察署檢察官
　被　　　告　乙○○
　選任辯護人　劉興業
右上訴人因被告妨害自由案件，不服臺灣臺北地方法院，九十一年度易字第五四四號
，中華民國九十一年六月三日第一審判決（起訴案號：臺灣臺北地方法院檢察署九十
年度偵字第一三三九七號）提起上訴，本院判決如左：
    主  文
上訴駁回。
    理  由
一、公訴意旨略以：被告乙○○因之前在台北市○○區○○路二段二○九號案外人楊
    正烽所經管之「觀心眼科診所」擔任藥劑師工作，因故遭楊正烽解僱，二人因生
    訴訟，而該診所助理甲○○曾出庭作證，證詞不利於被告，被告心生不滿，乃於
    民國九十年四月六日，打電話至該診所，對甲○○恐嚇稱：「妳這個廢物，可以
    把妳幹掉啦！我告訴妳」等語，以加害甲○○生命之事恐嚇甲○○，使甲○○聞
    之陷於畏懼，致生危害於其安全，因認被告乙○○涉刑法第三百零五條之恐嚇罪
    嫌。
二、按犯罪事實之認定，應憑證據，如無相當之證據，或證據不足以證明，自不能以
    推測或擬制之方法，以為裁判之基礎，至告訴人之告訴，係以使被告受刑事訴追
    為目的，是其陳述是否與事實相符，仍應調查其他證據，以資審認，最高法院四
    十年度臺上字第八十六號、五十二年度臺上字第一三００號判例分別著有明文。
    再刑法第三百零五條之恐嚇罪，必須行為人基於恐嚇之犯意所為始能成立，若行
    為人之言詞或行為雖客觀上讓人誤以為在恐嚇他人，然行為人並非出於恐嚇之犯
    意所為，亦不能以該罪相繩。
三、訊據被告固不否認在右揭時、地，透過電話與被害人發生爭執等事實，惟堅決否
    認涉有何恐嚇之犯行，辯稱：（一）當時固有說過這些話，但不是要恐嚇被害人
    ，被害人陳述其陷於畏懼係社會的惡化效應；（二）因被害人於台灣台北地方法
    院檢察署九十年度他字第八二九號妨害名譽案之偵訊中，虛偽陳述，故想以電話
    訓誡之，欲喚醒其道德與良知，只是語氣激動高亢，並無恐嚇威脅之意念，原本
    與被害人工作和諧，無冤無仇，故無恐嚇被害人之必要，本件係告訴人楊正烽將
    無辜之員工牽扯進糾紛，而被害人一再接受唆使，多次捏造事宜，虛偽陳述使伊
    蒙受不白之冤；（三）若有人對伊說：「要幹掉妳」等語，要看前面的引述，不
    可斷章取義，伊不一定會陷於畏懼，而且伊不可能做到這種事，因為伊本身有障
    礙；（四）會說出上開激動內容等語，係因被害人說：「上班時間，不要在講了
    」等語所激，情緒激動，脫口而出零碎、罵人口語而已，又被害人稱上述內容使
    其陷於畏懼，實有小題大作，擴大事端之嫌等語。公訴人認被告涉有上開罪嫌無
    非係以被告與被害人於九十年四月六日之電話內容，及被害人之指訴為主要之論
    據。
三、經查：被告與被害人於九十年四月六日之電話對話內容，業於檢察官偵訊中於被
    告面前勘驗屬實，並有檢察事務官所製作之錄音譯文一件附卷足憑（偵字第一三
    三九七號卷第六十七頁）。觀之該段譯文前後文，被告說：「你在檢察官面前敢
    大膽說話，為什麼不敢講話，妳的眼睛跟你的良心都瞎掉了，你還敢做」，被害
    人回答：「現在我是上班時間啊」，被告說：「上班時間上班時間，你這個廢物
    ，可以把你幹掉了啦，我告訴你，你替那個人做事也是一樣，我的鬼魂就跟著你
    啦，懂不懂啦，你敢說我四天後再去拿東西沒良心的」。被告當天與被害人通話
    中，除了「可以把你幹掉了啦」這句話之外，其他通話內容並無任何有關恐嚇被
    害人之言詞。而綜合被告上述與被害人之通話內容可知，被告說「可以把你幹掉
    了」是指被害人是廢物，替楊正烽上班也沒用，可以被解僱之意，因被告若其有
    恐嚇被害人之意思，理應說：「如果你如何如何，我將把你幹掉」或類似此言語
    ，又被告若係其有恐嚇將被害人殺害之意，何以又說鬼魂將跟著被害人，顯然不
    相符合，故不能斷章取義僅以該句話遽認被告係出於恐嚇欲殺害被害人所說，揆
    諸上開說明，不能論被告恐嚇罪。此外，復查無其他積極證據，足資證明被告乙
    ○○確有公訴人所指之右揭恐嚇犯行，原審以不能證明被告犯罪，而為被告乙○
    ○無罪之諭知，經核並無不合。公訴人仍執被告於電話中斥責被害人之行為後，
    復因不滿被害人之回答，即罵被害人是廢物，且稱可以把你幹掉等語加深被害人
    之恐懼更以不知名之幽冥鬼魅驚嚇被害人，綜合被告之言行，被告顯有恐嚇之意
    ，據此推測被告係威脅被害人生命、身體，被害人亦因此感到畏懼為由，指摘原
    審判決不當而提起上訴，惟查：本件之源起，係因被告遭解聘而涉訟，被告因被
    害人於該訴訟中所為之證詞不利被告，而與被害人甲○○發生爭執，觀之該段譯
    文前後文，被告說：「你在檢察官面前敢大膽說話，為什麼不敢講話，妳的眼睛
    跟你的良心都瞎掉了，你還敢做」，被害人回答：「現在我是上班時間啊」，被
    告說：「上班時間上班時間，你這個廢物，可以把你幹掉了啦，我告訴你，你替
    那個人做事也是一樣，我的鬼魂就跟著你啦，懂不懂啦，你敢說我四天後再去拿
    東西沒良心的」。被告又說：「真是不要臉，有夠不要臉，他還罵我不要臉，不
    知道誰是，寶玲，我告訴你，你小心一點，你這樣做你一輩子會良心不安的，他
    下場大家等著瞧好了，有報應，知道嗎？人在做天在看，我告訴你，你這樣做你
    摸著良心，看你晚上睡覺小心一點，看有沒有鬼去敲門。」（偵字第一三三九七
    號卷第六十七頁），被告此電話錄音均未見有何以加害被害人生命、身體之事，
    通知被害人，而該段錄音中所謂「把你幹掉啦」一詞，係呼應被告認被害人係廢
    物，應會遭解聘，而作之猜測，故此句話並非恐嚇被害人之生命、身體之惡害通
    知，至公訴人認被告以幽冥鬼魅加深被害人之恐懼云云，然觀之該譯文下半段可
    知，被告係因其認被害人所為蒙蔽良心，故於情緒激動下所為之言論，其並非為
    恐嚇被害人，而係以民間俗稱之「生平不做虧心事，半夜不怕鬼敲門」指訴被害
    人其所為之事，係違背良心之事，尚難因此認被告有恐嚇之犯行。綜上，公訴人
    所執右揭理由，均不能援為不利於被告認定之依據，此外復無其他證據足以證明
    被告犯罪，所提起上訴，為無理由，應予駁回。
據上論斷，應依刑事訴訟法第三百六十八條判決如主文。
本案經檢察官呂光華到庭執行職務。
中      華      民      國    九十一    年      九      月     十一     日
                              臺灣高等法院刑事第十九庭
                                  審判長法  官  許  國  宏
                                        法  官  林  勤  純
                                        法  官  洪  光  燦
右正本證明與原本無異。
不得上訴。
                                        書記官  陳  玉  嬋
中      華      民      國    九十一    年      九      月     十一     日
